【裁判字號】    99,上易,1982
【裁判日期】    990907
【裁判案由】    毒品危害防制條例
【裁判全文】
臺灣高等法院刑事判決                99年度上易字第1982號
上  訴  人
即  被  告  甲○○原名蔡宗勳
上列上訴人因毒品危害防制條例案件，不服臺灣板橋地方法院99
年度易字第1971號，中華民國99年7 月27日第一審判決（起訴案
號：臺灣板橋地方法院檢察署99年度毒偵字第4186號），提起上
訴，本院判決如下：
    主  文
上訴駁回。
    理  由
一、按提起第二審之上訴，其上訴書狀應敘述具體理由，為第二
    審上訴必備之程式。此觀民國96年7月4日修正公布刑事訴訟
    法第361條第2項之規定甚明。倘上訴理由之敘述未合乎具體
    之要求者，其上訴即屬同法第362 條前段所定「上訴不合法
    律上之程式」，第二審法院應依同法第367 條前段之規定，
    以判決駁回之。至其理由之具體與否，屬第二審法院審查範
    圍，不在第一審法院命補正之列，上訴書狀如已敘述理由，
    無論其具體與否，即無待其補提理由書或命補正之問題。此
    與上訴書狀全未敘述上訴理由者，第一審法院依刑事訴訟法
    第361條第3項之規定，應定期間先命補正之情形，尚屬有別
    。又第二審上訴之目的，既在於請求撤銷、變更原判決，則
    所謂「具體理由」，自應就原判決如何足以撤銷、如何應予
    變更之「事實上」或「法律上」之具體根據，本於確實之訴
    訟資料暨原因事實之所出，逐一敘述、記載，必已具體指出
    原判決事實認定之所憑有如何之錯誤（如原判決所採之證據
    如何不具證據能力，所為證明力之判斷如何違背經驗、論理
    法則等），法律之適用（尤其實體法）有如何之違誤，形式
    上已足以動搖原判決使之成為不當或違法而得改判之事由；
    必要時並應提出有利於己之事證，期使第二審法院採納，俾
    為有利於上訴人之認定，始屬合法。上訴理由之敘述，應先
    合乎具體之要求，始有所敘述可取與否之實體審理與判斷之
    問題。是上訴人之上訴書狀雖敘述上訴理由，但僅泛言原判
    決認定事實錯誤、違背法令、量刑失之過重或輕縱等情詞，
    而未依上揭意旨指出具體事由，或形式上雖已指出具體事由
    ，然該等事由縱使屬實，亦不足以認為原判決有何不當或違
    法，或其所陳之事由，與訴訟資料所載不相適合，或所指摘
    原判決之「不當」或「違法」根本不存在者，均應認其實質
    上並未符合具體之要件，庶符節制濫行上訴之立法意旨。
二、本件原判決認定上訴人甲○○有如其事實欄所載：「甲○○
    前因施用毒品案件，經本院以94年度毒聲字第692 號裁定送
    觀察、勒戒後，因認無繼續施用傾向而於民國95年9 月1 日
    執行完畢釋放出所，並由臺灣板橋地方法院檢察署檢察官以
    95年度毒偵緝字第483 號為不起訴處分確定。另因施用第一
    、二級毒品案件，經本院以97年度訴字第2749號判決分別判
    處有期徒刑5 月、3 月，應執行有期徒刑6 月確定，嗣於97
    年11月21日易科罰金執行完畢。詎仍不知悔改，明知甲基安
    非他命屬毒品危害防制條例第2 條第2 項第2 款所定之第二
    級毒品，不得持有、施用，於前述觀察、勒戒執行完畢釋放
    後5 年內，復基於施用第二級毒品甲基安非他命之犯意，於
    99年5 月10日上午某時許，在臺北縣板橋市○○街59號2 樓
    住處內，以將毒品甲基安非他命置入玻璃球吸食器內燒烤後
    吸食煙氣之方式，施用毒品甲基安非他命1 次。嗣於同日16
    時許，在臺北縣板橋市○○街61巷口為警查獲，並扣得甲○
    ○所有甲基安非他命1 包（驗餘淨重0.1448公克），再經採
    集其尿液送驗後，檢驗結果呈甲基安非他命之陽性反應，而
    查悉上情。」之施用第二級毒品之犯行，論以上訴人犯施用
    第二級毒品罪，累犯，處有期徒刑5 月，如易科罰金，以新
    臺幣1000元折算1 日，扣案之第二級毒品甲基安非他命1 包
    （含包裝袋，驗餘淨重0.1448公克）沒收銷燬之。
三、上訴人不服原審判決，其上訴理由略稱：上訴人即被告於警
    訊、審理時就本案犯行均坦承不諱，態度良好，符合自白條
    例，原判決判處被告有期徒刑5 月實屬過苛，請撤銷原判決
    等語。
四、經查：
  (一)本件被告甲○○前於94年間因施用毒品案件，經臺灣板橋地
    方法院以94年度毒聲字第692 號裁定送觀察、勒戒後，因認
    無繼續施用傾向，而於95年9 月1 日執行完畢釋放出所，並
    由臺灣板橋地方法院檢察署檢察官以95年度毒偵緝字第483
    號為不起訴處分確定；另於5 年內之97年間因施用第一、二
    級毒品案件，經臺灣板橋地方法院以97年度訴字第2749號判
    決分別判處有期徒刑5 月、3 月，如易科罰金，均以新臺幣
    1000元折算1 日，應執行有期徒刑6 月，如易科罰金，以新
    臺幣1000元折算1 日確定，嗣於97年11月21日易科罰金執行
    完畢在案，有本院被告前案紀錄表1 件在卷可稽，其於有期
    徒刑執行完畢後5 年以內，再故意犯本件有期徒刑以上之罪
    ，為累犯，應依法加重其刑。
  (二)被告於本件所為係犯毒品危害防制條例第10條第2 項之施用
    第二級毒品罪，法定刑為3 年以下有期徒刑，被告既為累犯
    ，應依法加重其刑，且原審已審酌「被告無視毒品可能對自
    身及家庭所造成之戕害，及對社會治安形成之潛在危險，屢
    犯施用毒品之罪，足見其戒絕毒癮之意志不堅，本不宜寬貸
    ，惟念其犯後坦承犯行，態度良好，及施用毒品乃戕害自身
    健康，尚未直接危害他人等一切情狀」始為量刑，是原審判
    決既已詳細記載認定被告犯罪之證據及理由，並已審酌關於
    刑法第57條科刑之一切情狀，在適法範圍內行使其量刑之裁
    量權，核無違法或不當之情形。況被告另於99年1 月間因施
    用第二級毒品案件，經臺灣板橋地方法院以99年度簡字第11
    47號判決判處有期徒刑4 月，如易科罰金，以新臺幣1000元
    折算1 日確定（嗣於99年8月6日易科罰金執行完畢），有本
    院被告前案紀錄表1 件在卷可稽，原審就本件判處被告有期
    徒刑5 月，量刑並未過重；又被告於原審及警詢時固均自白
    犯行，惟本件係因被告於路口神色慌張行跡可疑，為警盤查
    發現為轄內毒品人口，復經其同意後，在背包內扣得毒品甲
    基安非他命，被告始承認有施用第二級毒品等情，此有警詢
    筆錄可佐，是本件並無自首減刑規定之適用；至本件移送分
    局應係臺北縣政府警察局板橋分局，原判決誤載為海山分局
    ，併予敘明。
  (三)本院審酌被告甲○○之上訴理由，業經原審判決於理由內詳
    論敘明並審酌，尚不足以影響原審判決量刑刑度宣告之本旨
    ，且對於原審判決究有何具體事由，致判決不當或違法，無
    一語涉及，顯未依據卷內既有訴訟資料或提出新事證，指摘
    或表明原審判決有何採證認事、用法或量刑等足以影響判決
    本旨之不當或違法，或足以影響原判決，構成應撤銷之具體
    事由（最高法院97年度台上字第4345號判決要旨參照），與
    刑事訴訟法第361條第2項「上訴書狀應敘述具體理由」之規
    定不符。揆諸上開說明，其上訴不合法律上之程式，應予駁
    回，並不經言詞辯論為之。
據上論斷，應依刑事訴訟法第367條前段、第372條，判決如主文
。
中    華    民    國    99    年    9     月    7     日
                  刑事第一庭審判長法  官  葉騰瑞
                                  法  官  莊明彰
                                  法  官  彭政章
以上正本證明與原本無異。
不得上訴。
                                  書記官  杜宜寧
中    華    民    國    99    年    9     月    7     日

司法院資訊處製作；財團法人民間司法改革基金會備份。
